臺灣臺中地方法院刑事判決　　　　　　　　　　　九十一年度中簡上字第二三七號
　　上　訴　人
　　即　被　告　甲○○
右列上訴人因違反臺灣地區與大陸地區人民條例案件，不服本院台中簡易庭九十一年
度中簡字第七二七號中華民國九十一年五月三日第一審簡易判決（聲請案號：臺灣台
中地方法院檢察署九十一年度偵字第二Ｏ三號），提起上訴，本院管轄之第二審合議
庭判決如左：
    主      文
原判決撤銷。
甲○○違反不得僱用大陸地區人民在臺灣地區從事未經許可之工作之規定，處有期徒
刑月，如易科罰金，以佰元折算壹日。
    事      實
一、甲○○曾於民國八十五年間因懲治盜匪條例、偽造文書及槍砲彈藥刀械管制條例
    案件，經本院先後判處有期徒刑七年六月、六月及三月確定，並定應執行刑為有
    期徒刑為七年十月，指揮書執畢日期為九十三年七月一日，而於八十八年十二月
    一日假釋出監，現仍在假釋中，仍不知警惕，因其在台中市○○路○段十二號經
    營「滿天星卡拉ＯＫ」，明知女子張素珍、董麗清係大陸地區人民，而以結婚探
    親之名義獲准入境臺灣，惟並未經許可在臺灣地區工作，竟自九十年十月一日起
    ，僱用（聲請簡易判決處刑書誤載為留用）張素珍、董麗清在「滿天星卡拉ＯＫ
    」從事清潔及陪唱之工作。嗣於九十年十月十九日晚上十一時許，為警在該「滿
    天星卡拉ＯＫ」當場查獲正與客人陪唱之張素珍、董麗清。
二、案經台中市警察局第四分局報請臺灣臺中地方法院檢察署檢察官聲請以簡易判決
    處刑。
    理      由
一、訊據被告甲○○矢口否認右揭犯行，辯稱：「滿天星卡拉ＯＫ」係其太太林陳秀
    鳳開設經營的，警方查獲當天，因為其太太不在，所以才叫其過去幫忙的，其不
    知道有大陸女子在店裏工作，張素珍及董麗清也不是其僱用的云云。然查：
(一)、右揭事實，業據被告於警訊及偵查中坦承不諱，核與大陸地區女子張素珍、董麗
    清及「滿天星卡拉ＯＫ」之會計陳金霞於警訊時證述之情節相符，並有現場照片
    四張、張素珍與董麗清之簽到卡各一張、張素珍與董麗清之中華民國臺灣地區旅
    行證影本各一份、台中市警察局第四分局檢查記錄表一份附於偵查卷可稽。
(二)、按臺灣地區與大陸地區人民關係條例第十五條第四款所稱之「留用」，應係指僱
    用他人所申請許可僱用之大陸地區人民者而言（行政院勞工委員會八十三年台勞
    職業字第七五一二Ｏ號函示意旨可資參照）。本案之大陸地區女子張素珍、董麗
    清均非他人所申請許可僱用之人，是被告之所為，應係「僱用」行為，而非「留
    用」行為甚明。至聲請簡易判決處刑書雖記載被告「留用」大陸地區女子張素珍
    、董麗清，惟聲請簡易判決處刑書既已載明該二名大陸地區女子並未經許可在臺
    灣地區工作，則被告僱用其二人，自非所謂之「留用」行為，是聲請簡易判決處
    刑書之記載應屬誤載，併此敘明。
(三)、綜上所述，被告僱用大陸地區女子張素珍、董麗清之事證明確，其所辯無非卸飾
    之詞，不足採信，其犯行洵堪認定。
二、核被告所為，係違反臺灣地區與大陸地區人民關係條例第十五條第四款僱用大陸
    地區人民在臺灣地區從事未經許可之工作之規定，應依同法第八十三條第一項規
    定論處。原審認被告罪證明確，因予論罪科刑固非無見，惟查：臺灣地區與大陸
    地區人民關係條例第十五條第四款規定之「僱用」與「留用」行為，係不同之犯
    罪態樣，已如前述，原審判決認被告之行為係屬留用，尚有未洽。被告上訴否認
    犯行，固無理由，惟原判決既有前開可議之處，自應由本院予以撤銷改判，爰審
    酌被告犯罪之動機、目的、手段、其品行及智識程度、犯罪所生之危害及其犯罪
    後之態度等一切情狀，量處如主文所示之刑，並諭知易科罰金之折算標準。
據上論斷，應依刑事訴訟法第四百五十五條之一第一項、第三項、第三百六十九條第
一項前段、第二百九十九條第一項前段，臺灣地區與大陸地區人民關係條例第八十三
條第一項，刑法第十一條前段、第四十一條第一項前段，罰金罰鍰提高標準條例第二
條，判決如主文。
中    華    民    國      九十一      年      十一      月      十二    日
                                  審判長法  官  夏一
                                        法  官  曾佩琦
                                        法  官  簡源希
右正本證明與原本無異。
不得上訴。
                                         書記官
中    華    民    國      九十一      年       十一      月     十二    日
附錄論罪科刑法條：
臺灣地區與大陸地區人民關係條例第十五條：左列行為不得為之：
                                    四、僱用或留用大陸地區人民在臺灣地區從
                         事未經許可或與許可範圍不符之工作。
臺灣地區與大陸地區人民關係條例第八十三條第一項：違反第十五條第四款或第五款
                                                規定者，處二年以下有期徒刑
                                                、拘役或科或併科新台幣三十
                                                萬元以下罰金。
